臺灣高等法院高雄分院刑事判決　　　　100年度上易字第606號
上　訴　人
即　被　告　葉梅英
上列上訴人因傷害案件，不服臺灣屏東地方法院100 年度易字第
120 號中華民國100 年4 月28日第一審判決（起訴案號：臺灣屏
東地方法院檢察署99年度偵字第2884號），提起上訴，本院判決
如下：
    主  文
上訴駁回。
    事  實
一、緣葉梅英住在屏東縣高樹鄉南華村大同巷51號，與住在同巷
    50號之莊士漢、林貞君夫妻係屬鄰居關係，惟雙方前已有糾
    紛，其後，葉梅英復因傷害林貞君案件，經臺灣屏東地方法
    院檢察署檢察官偵查（本案發生時，葉梅英傷害林貞君案件
    ，尚未經法院判決），又於民國99年1 月30日前之數日起，
    莊士漢因懷疑葉梅英故意於夜間敲擊地板、牆壁製造聲響，
    影響其睡眠，曾找葉梅英理論，惟未獲葉梅英回應，雙方相
    處因此更加不睦。嗣於99年1 月30日凌晨4 時許，在莊士漢
    住處前，莊士漢再因前揭於夜間製造聲響情事找正欲騎乘車
    牌號碼PFQ-585 號重型機車出門前往上班之葉梅英理論，詎
    葉梅英竟基於傷害之犯意，騎乘該重型機車加速行駛衝撞站
    在該處之莊士漢，致莊士漢閃避不及，而受有右足背及腰部
    挫傷等傷害。
二、案經莊士漢訴由屏東縣政府警察局里港分局報告臺灣屏東地
    方法院檢察署檢察官偵查起訴。
    理  由
壹、程序部分：
一、按被告以外之人於檢察事務官、司法警察官或司法警察調查
    中所為之陳述，與審判中不符時，其先前之陳述具有較可信
    之特別情況，且為證明犯罪事實存否所必要者，得為證據，
    刑事訴訟法第159 條之2 定有明文。是依本條規定，被告以
    外之人於檢察事務官、司法警察（官）調查時所為之陳述，
    屬傳聞證據，依同法第159 條第1 項規定，本無證據能力，
    必具備「信用性」及「必要性」二要件，始例外得適用上開
    第159 條之2 規定，認有證據能力，而得採為證據。被告主
    張：告訴人莊士漢警詢筆錄，為審判外陳述，無證據能力等
    語。經查，莊士漢警詢時所為陳述，為被告以外之人於審判
    外之陳述，且與其於原審審理時之陳述並無不符，依上開說
    明，無傳聞法則例外之適用，故其於警詢時陳述，無證據能
    力。
二、再按被告以外之人於偵查中向檢察官所為陳述，除顯有不可
    信之情況者外，得為證據，刑事訴訟法第159 條之1 第2 項
    定有明文。偵查中對被告以外之人所為之偵查筆錄，性質上
    屬傳聞證據。惟現階段刑事訴訟法規定檢察官代表國家偵查
    犯罪、實施公訴，依法其有訊問被告、證人及鑑定人之權，
    證人、鑑定人且須具結，而實務運作時，檢察官偵查中向被
    告以外之人所取得之陳述，原則上均能遵守法律規定，不致
    違法取供，其可信度極高。職是，被告以外之人前於偵查中
    已具結而為證述，除反對該項供述得具有證據能力之一方，
    已釋明「顯有不可信之情況」之理由外，不宜即遽指該證人
    於偵查中之陳述不具證據能力。然證人依法應具結而未具結
    者，其證言不得作為證據，同法第158 條之3 亦有明文。被
    告主張：莊士漢偵訊筆錄，係審判外陳述，無證據能力等語
    。經查，莊士漢於偵查中，受檢察官訊問時，並未具結，依
    上開說明，不得作為證據。
三、再按除顯有不可信之情況外，公務員職務上製作之紀錄文書
    、證明文書，得為證據，為刑事訴訟法第159 條之4 第1 款
    所明定。鑒於上述文書係公務員於一般性、例行性之執行職
    務過程中，在法定職權範圍內，製作之類型化、非特定性公
    文書，其正確性及可信性甚高；倘有虛偽不實，公務員有行
    政責任甚至刑事責任，益可保障其信用性，乃有此項傳聞證
    據例外之明文規定。被告主張：本案之道路交通事故調查報
    告表，係事後製作，無證據能力云云。經查，道路交通事故
    調查報告表，係於道路交通事故發生後，警員依「道路交通
    事故處理辦法」規定，而應製作之文書，此係公務員於一般
    性、例行性之公務過程中，在法定職權範圍內，作成之類型
    化、非特定性文書，主要在證明道路交通事故發生時現場客
    觀情狀之事實，揆諸上述說明，應屬公務員職務上製作之證
    明文書，又無顯有不可信之情況存在，應有證據能力。
四、又按照相機拍攝之照片，係依機器之功能，攝錄實物形貌而
    形成之圖像，除其係以人之言詞或書面陳述為攝取內容，並
    以該內容為證據外，照片所呈現之圖像，並非屬人類意思表
    達之言詞或書面陳述，當不在刑事訴訟法第159 條第1 項規
    定「被告以外之人於審判外之言詞或書面陳述」之範圍內。
    其有無證據能力，應與一般物證相同，端視其取得證據之合
    法性及已否依法踐行證據之調查程序，以資認定（最高法院
    97年度台上字第3854號、99年度台上字第620 號判決意旨參
    照）。被告主張：卷附之現場照片，係事後製作，無證據能
    力云云。經查，卷附之現場照片，係拍攝事發後現場之客觀
    情狀，而非屬人類意思表達之言詞或書面陳述，非屬傳聞證
    據，且又無證據證明其係非法取得，依上開說明，有證據能
    力。
五、末按被告以外之人於審判外之陳述，雖不符刑事訴訟法第15
    9 條之1 至第159 條之4 之規定，而經當事人於審判程序同
    意作為證據，法院審酌該言詞或書面陳述作成時之情況，認
    為適當者，亦得為證據。當事人、代理人或辯護人於法院調
    查時知有第159 條第1 項不得為證據之情形，而未於言詞辯
    論終結前聲明異議者，視為有前項之同意，同法第159 條之
    5 第1 、2 項定有明文。立法意旨在於傳聞證據未經當事人
    之反對詰問予以核實，原則上先予排除，惟若當事人已放棄
    反對詰問權，於審判程序中表明同意該等傳聞證據可作為證
    據，基於尊重當事人對傳聞證據之處分權，及證據資料愈豐
    富，愈有助於真實發見之理念，且強化言詞辯論主義，使訴
    訟程序得以順暢進行，上開傳聞證據亦均具有證據能力。查
    本案據以認定被告犯罪事實存否之其他被告以外之人之言詞
    或書面陳述，被告及檢察官於本院審理時（見本院100 年7
    月7 日準備程序筆錄，本院卷第46頁背面），均同意作為證
    據，且於本院言詞辯論終結前，均未聲明異議，而本院審酌
    該言詞及書面陳述作成之情況，未見有何不適當之情形，故
    依前開規定，均得為證據。
貳、實體部分：
一、訊據被告葉梅英對於其在前揭時、地，有與告訴人莊士漢相
    遇，且其當時騎乘機車離開該處時，告訴人有在其旁邊之事
    實，固均坦承不諱，惟矢口否認有何傷害之犯行，辯稱：我
    沒有撞到告訴人，且當時我要上班，我是自然的加油，如果
    機車沒有加油，是不可能發動的。且若是我有加速衝撞告訴
    人，告訴人怎麼可能只有瘀青。另當時告訴人係站立在我的
    左邊，如果有撞上，應該也是左腳，不可能是右腳。再者，
    案發當時為凌晨4 點，但告訴人太太卻於4 點27分才報警，
    告訴人有無可能於27分鐘空檔期間，自已砸自已的腳，造成
    起訴書所載之傷勢云云（見原審100 年4 月14日審判筆錄，
    原審卷第52頁背面）。經查：
  (一)被告於前揭時、地，騎乘前開重型機車衝撞告訴人莊士漢，
    致告訴人莊士漢受有前揭傷勢之事實，業據告訴人莊士漢於
    原審審理時證稱：……我問她為何半夜要敲牆壁，她都不講
    話，我也沒有辦法，她就騎機車過去就壓到我的腳。我知道
    被告是4 點要上班，所以我才出去，因為她每次出門關門就
    很大聲，她在關門時，機車已經發動在旁邊，我就問她，她
    不回應，她就騎上機車加油往前衝，我那時人是在我家門口
    ，距離沒有很遠。她的機車一加油就往我的方向衝過來，我
    站在車頭的正前方，被告就往我前面騎過去，我當時有閃開
    ，稍微往後閃，但因為被告加速，我來不及，我的右腳被她
    的車前輪壓到等語（見原審100 年4 月14日審判筆錄，原審
    卷第46-48 頁），而被告於警詢時則供稱：「當日（30）早
    上4 時許，我騎乘機車要上班，莊士漢出來在我家門前攔住
    我的機車，我慢慢的騎乘並叫莊士漢離開，莊士漢他就站在
    我機車的左邊，我機車騎乘過去後，我回頭就看見莊士漢蹲
    下來，哀叫二聲，莊士漢就走回去他的家裡」等語（見警卷
    第8 頁）。是依上開被告所供，足見告訴人莊士漢當時確係
    有蹲下來並哀叫之事實，即核與告訴人所指述遭被告騎乘機
    車撞擊所可能有之反應係相互吻合，要見告訴人所指被傷害
    乙節，尚難認屬無稽。
  (二)又告訴人受有前揭傷害之事實，復有財團法人屏東基督教醫
    院於99年1 月30日所出具之診斷證明書1 份在卷可稽（見警
    卷第14頁）。觀諸該診斷證明書所載，告訴人係於同日凌晨
    4 時50分許前往該醫院就醫診斷驗傷，而依上開告訴人與被
    告相符部分之陳述，告訴人與被告相遇之時間則係於同日凌
    晨4 時許，可知告訴人驗傷之時間與上開2 人相遇之時間相
    當接近，復查無證據證明告訴人於2 人相遇之後另受有傷害
    之情形（無論係自己傷害自己或遭被告以外之人傷害），則
    參諸上開告訴人之指訴及被告之供述，再衡諸一般社會通常
    經驗，告訴人所受傷勢應係被告所造成之事實，應可認定。
    再者，徵諸告訴人所受傷勢為「右足背及腰部挫傷」等傷勢
    ，有上開診斷證明書在卷可憑，而告訴人右足腫痛可能為壓
    傷或重擊所致，有可能為輪胎壓傷，亦據財團法人屏東基督
    教醫院函覆原審說明明確，有該醫院100 年3 月29日（100
    ）屏基醫急字第10003072號函文既所附病歷1 份附卷足稽（
    見原審卷第38頁）；另腰部挫傷部分，依常情，則應係告訴
    人閃避時所致，均核與告訴人指述遭被告騎車衝撞而受之傷
    勢相符，故被告確有上開傷害告訴人之犯行，應可認定。。
  (三)被告固以上揭情詞置辯，惟當時告訴人係有閃避之情，已據
    告訴人於原審審理時證述明確（見原審卷第47頁背面），則
    當時告訴人所受傷勢僅為右足背及腰部挫傷，此即常情無違
    ；又被告雖辯稱：告訴人當時係站立在左側云云，惟此與告
    訴人上開可採信之證詞證稱：我當時係站立在車頭正前方等
    語，並不相符（見原審卷第47頁），且縱告訴人當時確係站
    立在被告所騎乘機車之左側，此依常情，亦無從推論機車撞
    擊處必然係告訴人的左腳，而非右腳，故被告此部分所辯，
    並不能採；再者，告訴人上開指訴，應可採信，已如上述，
    再參諸告訴人右腳掌所受挫傷情形非輕，除有上開診斷書在
    卷可稽外，並有受傷照片在卷可憑（見警卷第20頁），則依
    常情，告訴人亦無以此自傷情形而誣指被告犯罪之可能，此
    外，又無證據證明告訴人於2 人相遇後另受有傷害之情形，
    自不能僅以此部分被告無憑據之猜疑，即認被告此部分所辯
    ，可以採信。
  (四)另被告於本院審理時聲請勘驗現場，證明現場為堅硬之柏油
    路面，被告並辯稱：如我確有撞告訴人致告訴人倒地，因路
    面堅硬，告訴人身上應該會有擦傷，但告訴人身上沒有擦傷
    ，足證告訴人所證不可採信云云（見本院100 年7 月7 日準
    備程序筆錄，本院卷第47頁）。然查，依被告上開於警詢時
    所供：我機車騎乘過去後，我回頭就看見告訴人蹲下等語，
    亦即依被告供述，告訴人並非遭被告機車撞及而倒地；再依
    告訴人於警詢時指稱：我當時閃身右腳背被輪子壓傷，當時
    我痛得受不了，倒下去等語（見99年1 月31日警詢筆錄，警
    卷第4 頁），亦即依告訴人指訴，其所稱「倒下去」亦非被
    撞倒，而係被壓到腳之後，因疼痛才倒地，亦即無論依被告
    所自承之情形或告訴人指訴之情形，告訴人均不致於身體與
    柏油路面為劇烈磨擦而受擦傷，故被告此部分所辯，尚不能
    採信，且亦無勘驗現場之必要，併此敘明。
  (五)綜上所述，足認被告確有傷害告訴人之事實，被告所辯復無
    足取，是本件事證已臻明確，被告之犯行應堪認定。
二、核被告所為，係犯刑法第277 條第1 項之傷害罪。
三、原審因認被告上開犯罪事證明確，而依刑法第277 條第1 項
    ，刑法施行法第1 條之1 規定論科，並審酌人際相處，應相
    互尊重，遇有紛爭亦應平和解決，當不可暴力相向，詎被告
    不思此為，僅因細故即以前揭方式傷害告訴人，致告訴人受
    有前揭傷勢，且其於犯後仍矢口否認犯行，飾詞圖卸其責，
    而迄今仍未與告訴人達成和解或對之有所賠償，犯後態度顯
    屬不佳，惟念考量被告應係一時情緒失控，致犯本件傷害犯
    行，另告訴人所受傷亦非嚴重等一切情狀，量處被告拘役50
    日，並諭知以新臺幣1 千元折算1 日之易科罰金折算標準，
    以資懲儆。其認事用法，均無違誤，量刑亦稱妥適，被告否
    認犯罪，提起上訴，指摘原審判決不當，並無理由，應予駁
    回。
據上論斷，應依刑事訴訟法第368 條，判決如主文。
本案經檢察官陳建年到庭執行職務。
中    華    民    國   100    年    8     月    30    日
                刑事第二庭  審判長法  官  林正雄
                                  法  官  黃壽燕
                                  法  官  邱明弘
以上正本證明與原本無異。
不得上訴。
中    華    民    國   100    年    8     月    30    日
                                  書記官  林明威
附錄本判決論罪科刑法條：
刑法第277 條第1 項
傷害人之身體或健康者，處3 年以下有期徒刑、拘役或1 千元以
罰金。